臺灣臺北地方法院行政訴訟判決
111年度交字第21號
原      告  林士玹  
被      告  臺北市交通事件裁決所

代  表  人  蘇福智  
上列當事人間交通裁決事件，原告不服被告民國110年12月6日北
市裁催字第22-ZAA295069號、110年12月6日北市裁催字第22-ZAA
295070號裁決，提起行政訴訟，本院判決如下：
    主  文
一、原告之訴駁回。
二、訴訟費用新臺幣300元由原告負擔。
    事實及理由
一、程序部分：
  ㈠本件係因原告不服被告民國110年12月6日北市裁催字第22-ZA
    A295069號、110年12月6日北市裁催字第22-ZAA295070號違
    反道路交通管理事件裁決書而提起行政訴訟，核屬行政訴訟
    法第237條之1第1項第1款規定之交通裁決事件，因卷證資料
    明確，爰依同法第237條之7規定，不經言詞辯論，逕為判決
    。
  ㈡按被告收受起訴狀繕本後，應於20日內重新審查原裁決是否
    合法妥當，原告提起撤銷之訴，被告認原裁決違法或不當者
    ，應自行撤銷或變更原裁決；被告於第一審終局裁判生效前
    已完全依原告之請求處置者，以其陳報管轄之地方法院行政
    訴訟庭時，視為原告撤回起訴，行政訴訟法第237條之4第2
    項第1款及第3項後段定有明文。查原告起訴時之聲明，係請
    求撤銷被告110年12月6日北市裁催字第22-ZAA295069號、11
    0年12月6日北市裁催字第22-ZAA295070號等裁決，經本院將
    原告起訴狀繕本送達被告，經被告重新審查後，業已撤銷免
    罰110年12月6日北市裁催字第22-ZAA295069號裁決等情，有
    被告111年1月27日北市裁申字第1113002299號函在卷可參（
    見本院卷第27頁），依前開規定，視為原告撤回關於上開裁
    決起訴。
二、爭訟概要：
　  原告於110年9月6日上午7時9分許，駕駛車牌號碼000-0000
    號自用小客貨車（下稱系爭車輛）行經國道1號北向26.5公
    里處，經民眾於110年9月7日檢具影片向內政部警政署國道
    公路警察局第一公路警察大隊（下稱舉發機關）提出檢舉，
    舉發機關員警查證後，認原告有「行駛高速公路未依規定變
    換車道（變換車道未依規定使用方向燈）」之違規行為，遂
    於110年9月30日製發國道警交字第ZAA295070號舉發違反道
    路交通管理事件通知單（下稱舉發通知單）予以舉發。嗣被
    告審認原告有「行駛高速公路未依規定變換車道」之違規事
    實，乃依道路交通管理處罰條例（下稱道交條例）第33條第
    1項第4款、第63條第1項第1款規定開立110年12月6日北市裁
    催字第22-ZAA295070號違反道路交通管理事件裁決書（下稱
    原處分），裁處原告罰鍰新臺幣（下同）3,000元，並記違
    規點數1點，於110年12月9日送達原告。原告不服，於110年
    12月23日提起行政訴訟。
三、原告起訴主張及聲明：
  ㈠主張要旨：
　　道交條例要求駕駛依規定使用方向燈，目的在於使其他用路
    人得預知行車方向。原告於7時9分從路肩駛入減速車道，路
    肩進入減速車道應直行不得變換車道，且行駛方向本來就能
    被後方車輛預見，原處分認原告有未依規定變換車道而據以
    裁罰，於法不合。
　㈡聲明：原處分撤銷。
四、被告答辯及聲明：
　㈠答辯要旨：
　　按交通部高速公路局107年10月17日管字第1070040585號函
    解釋：「高速公路開放路肩行駛路段，該路肩即應視為一車
    道，且用路人駕駛車輛駛離原行駛車道時，亦應屬變換車道
    行為；用路人自縮減車道行駛至外側路肩時及由外側路肩行
    駛至出口減速車道，已離開原車道，應屬『變換車道』行為，
    應依規定先顯示方向燈再駛進路肩」之說明確屬於「變換車
    道之行為」，自應依規定使用方向燈；另依據交通部高速公
    路局109年5月7日管字第1090032900號函：「路肩通行終點
    銜接減速車道時，路面邊線位於車道左側，故應打左側方向
    燈；至加速車道銜接路肩通行起點時，因路面邊位於右側，
    故應打右側方向燈」，經檢視影像，系爭車輛違規屬實。
　㈡聲明：駁回原告之訴。　
五、本院之判斷：　　　　
  ㈠如爭訟概要欄所載之事實，除後述之爭點外，其餘為兩造所
    不爭執，並有舉發通知單（見本院卷第43頁）、檢舉違規案
    件資料（見本院卷第143頁）、原處分（見本院卷第111頁）
    及送達證書（見本院卷第113頁）在卷可稽，堪以認定。
　㈡按汽車行駛於高速公路、快速公路或設站管制之道路，不遵
    使用限制、禁止、行車管制及管理事項之管制規則而有未依
    規定變換車道行為者，處汽車駕駛人3,000元以上6,000元以
    下罰鍰，並記違規點數1點，道交條例第33條第1項第4款及
    第63條第1項第1款定有明文。又汽車在行駛途中，變換車道
    或超越前車時，應依標誌、標線、號誌指示，並不得有未依
    規定使用方向燈情形，復為高速公路及快速公路交通管制規
    則第11條第2款所明定。另依行為時國道主線實施開放路肩
    作業規定第3點第2款、第4點第1款、第6點第1款第5目規定
    ：車輛行駛於開放通行且得變換車道之路肩路段，變換至路
    肩、減速車道或主線車道須先顯示方向燈告知前後車輛，並
    保持安全距離及間隔，方得超越或變換車道；開放路肩終點
    銜接出口減速車道，行駛路肩車輛得變換車道，開放路肩終
    點上游500m（得視現場條件調整）範圍內限往出口車流行駛
    ，得銜接減速車道駛出，不得變換車道，非往出口小車須於
    開放路肩終點上游500m前（得視現場條件調整）變換至主線
    車道；於交流道出口減速車道匯流時，通行路肩之車輛應禮
    讓從主線匯出之車輛。上開規定第4點第1款前段雖謂「路肩
    往出口車流得銜接減速車道駛出，不得變換車道」，然相對
    於後段規定針對非往出口小車，要求須於開放路肩終點上游
    500公尺前（得視現場條件調整）變換至主線車道，即知該
    規定係為界定路肩之車輛能變換至主線車道之時機與地點。
    申言之，依上開規定之反面解釋，如非欲駛往出口之小車，
    於到達開放路肩終點上游500公尺前仍未變換至主線車道者
    ，即視為通往出口小車，依規定應駛往高速公路出口，不得
    再變換至主線車道為是。據此可知，上開規定之意義係在禁
    止於路肩開放終點上游500公尺內之車輛仍進入主線車道，
    以維持高速公路出口前之行車秩序，亦使無意駛往出口之主
    線車道車輛得以順暢通行，非謂車輛自路肩銜接進入減速車
    道並非變換車道。
　㈢經查，本院勘驗本件採證影片，勘驗內容如下：
　　⒈07:09:48：系爭車輛行駛於路肩；
　　⒉07:09:51：系爭車輛自路肩行駛至減速車道，未使用方向
      燈；
　　⒊07:09:53：系爭車輛自路肩行駛至減速車道，未使用方向
      燈；
　　⒋07:09:56：系爭車輛行駛於減速車道，可見系爭車輛車牌
      號碼；
　　有本院勘驗內容及影片截圖附卷可佐（見本院卷第127至129
    頁），且將上開勘驗內容及影片截圖函請兩造表示意見（見
    本院卷第137至142頁、第145頁）。依前開勘驗內容及影片
    截圖，可徵當時系爭車輛行駛自路肩變換至減速車道之過程
    ，未使用方向燈之情。揆諸前開規定，因高速公路開放路肩
    行駛路段，該路肩即應視為一車道，故系爭車輛欲銜接減速
    車道駛出時，核屬變換車道之行為，當應先顯示方向燈告知
    前後車輛，並保持安全距離及間隔，方得變換車道，詎原告
    於路肩終點銜接減速車道駛出時，未依前開規定使用方向燈
    ，自已構成行駛高速公路未依規定變換車道（變換車道未依
    規定使用方向燈）之違規事實。是被告據此裁罰，洵屬有據
    。
  ㈣原告雖主張路肩進入減速車道應直行不得變換車道，且行駛
    方向本來就能被後方車輛預見云云。惟參酌前開國道主線實
    施開放路肩作業規定意旨，其係界限高速公路開放路肩之行
    駛規範，並將開放路肩視為獨立車道，故有所謂一定距離區
    間之超越或變換至路肩、減速車道或主線車道等行駛準則，
    可見高速公路路肩於開放時段，應作為獨立車道，藉以判斷
    其行車規範，亦即原告倘欲銜接出口減速車道行駛，仍屬變
    換車道行為，當應依規定使用方向燈，方為適法。是原告對
    於系爭車輛行駛在高速公路，縱無故意，亦有應注意變換車
    道過程必須使用方向燈之注意義務，方可讓後車預先知悉變
    換車道行為而預做準備，促進行車安全，尚不得依自己主觀
    認定本來就能被後方車輛所預見，而自行決定變換車道不需
    使用方向燈，其前揭主張，自難採信。
  ㈤本件判決基礎已臻明確，兩造其餘攻擊、防禦方法及訴訟資
    料經本院審酌後，核與判決結果不生影響，無一一論述之必
    要，併此敘明。
六、結論：
　　原處分認事用法並無違誤，原告訴請撤銷原處分為無理由，
    應予駁回。至本件裁判費為300元，應由敗訴之原告負擔，
    爰確定第一審訴訟費用額如主文第2項所示。　
中　　華　　民　　國　　111 　年　　3 　　月　　14　　日
　　　　　　　　　行政訴訟庭　法　官　邱士賓
上為正本係照原本作成。如不服本判決，應於送達後20日內，向本院提出上訴狀並表明上訴理由（原判決所違背之法令及其具體內容或依訴訟資料可認為原判決有違背法令之具體事實)，其未載明上訴理由者，應於提出上訴後 20 日內向本院補提理由書（上訴狀及上訴理由書均須按他造人數附繕本，如未按期補提上訴理由書，則逕予駁回上訴），並應繳納上訴裁判費新臺幣 750 元。
中　　華　　民　　國　　111 　年　　3 　　月　　14　　日
                              書記官  李  欣

訴訟費用計算書
項　　　　目　　　　　　　金　額（新臺幣）　　備　註
第一審裁判費　　　　　　　　300元
合        計　　　　　　　　300元